最　高　行　政　法　院　裁　定
　　　　　　　　　　　　　　　　　　 96年度裁字第01262號
上　訴　人　甲○○
　　　　　　　　　　　　（送達代收人　乙○○
　　　　　　　　　　　　　化縣彰化市○○路○段714巷70-3號）
被 上訴 人　臺中縣政府
代　表　人　丙○○　　　　送達處所同上
上列當事人間因補習及進修教育法事件，上訴人對於中華民國95
年2月27日臺中高等行政法院94年度簡字第189號判決，提起上訴
，本院裁定如下：
　　主  文
上訴駁回。
上訴審訴訟費用由上訴人負擔。
　　理  由
一、按對於適用簡易程序之裁判提起上訴或抗告，須經本院許可
    ，且該許可以訴訟事件所涉及之法律見解具有原則性者為限
    ，行政訴訟法第235條定有明文。所謂具有原則性，係指該
    事件所涉及之法律見解，有統一法律解釋之必要者而言。
二、上訴人上訴意旨略謂：查上訴人並無視訊教學之情事，市面
    上販賣音樂CD唱片者，亦均於賣場置多部機器，以供消費者
    試聽，上訴人既係販賣有聲書籍之業者，置電腦供消費者作
    為測試之用，亦屬當然。次查在本件中，僅有4名消費者有
    攜帶自己所有書本及筆記，非原審所稱「個個攜帶自己所有
    書本及筆記」。況欲購買有聲書籍之人，縱使攜帶其自己所
    有之書本及筆記，亦非有違經驗法則。且原審亦無證據，得
    以認定4名消費者桌上所置放者為筆記，其顯有認定事實不
    依證據之違誤，爰請求廢棄原判決。
三、原判決以：查上訴人遭民眾檢舉未經核准立案，擅自於臺中
    縣東勢鎮○○路489號以「大東海」名義違法公開招生、收
    費、授課。被上訴人查明屬實後，於民國（下同）91年12月
    27日以府教社字第09126578400號函請上訴人應即停辦，並
    請應依規定辦理補習班立案後再行招生、授課，且列為不定
    期稽查對象在案。嗣被上訴人治安會報統一聯合稽查小組於
    92年2月20日前往現場複查，上訴人仍持續違法公開招生、
    收費、授課中，被上訴人即於同年2月25日以府教社字第092
    04847500號函再請上訴人依法申請補習班立案，並告知倘未
    依規定申請合法立案補習班，復經查獲者，除勒令停業外，
    將依補習及進修教育法第24條規定處新臺幣（下同）5萬元
    以上25萬元以下之罰鍰。迨被上訴人93年4月15日第3度前往
    現場複查，發現現場懸掛有「大東海」等招牌，內部一樓前
    為辦公室（櫃台），2樓有2間教室，內有桌椅、電腦各5部
    、13部等設備，當場並有學生4名以VCD視訊教學方式上課中
    ，現場也仍備有招生簡章，刊登有大東海文教機構80家分班
    同步開課、VCD隨選視訊教學班、天天開課、隨時上課等招
    生文字（分班內仍包括臺中縣東勢鎮○○路489號），此亦
    有被上訴人提出其公共安全檢查紀錄表、相關招生廣告等影
    本及稽查拍照存證相片在卷可佐。又依拍攝照片所示現場配
    置之情形，現場4名學生戴有耳機，坐在電腦螢幕之前，桌
    上置有書本及筆記，又招生簡章上載有VCD隨選視訊教學，
    是該4名學生顯係於VCD視訊教學方式上課中，並非上訴人所
    稱因其在該址販賣有聲書籍，消費者係以電腦設備作為測試
    錄影帶、錄音帶或光碟片清晰度、穩定度用之情形，因如係
    消費者在現場僅以電腦設備作測試有聲書籍之用，衡情實無
    須配置十餘部電腦及專用教室，又購物人亦不可能個個攜帶
    自己所有書本及筆記。再者，現場櫃台上堆置招生廣告，招
    牌及看板為「公職就業考試」、「證照就業考試」、「公職
    權威」、「高普特考」等斗大文字，招生廣告刊登有大東海
    文教機構80家分班同步開課、課程不限、循環上課、地點任
    選、VCD隨選視訊教學班等招生文字。另上訴人稱該址為大
    東海東勢分公司而非大東海補習班，然如大東海東勢分公司
    與大東海補習班補習教育兩者採用關係事業「異業結盟聯合
    廣告」而大東海東勢分公司並未經營補習業務，則關於補習
    業務之招生廣告自無須刊登該址。綜觀以上諸情，均顯示該
    址係經營為報考公職者補習業務而非僅銷售有聲書籍甚明。
    至被上訴人上開安全檢查紀錄表雖未經該公司負責人簽章，
    然已據現場人員簽名在案，且均有被上訴人所屬工務局、教
    育局、消防局及警察局相關人員會簽，為公務員依法制作之
    文書，自可採認。又被上訴人雖未提出上訴人之招生名冊、
    收費單及授課教師名單，惟按補習及進修教育法第12條規定
    ，上訴人於所經營之公司內，設置教室，內部擺設有電腦設
    備，現場亦備有招生廣告，經被上訴人檢查時，在場學生係
    每人1部電腦，以影音視訊方式上課，雖未有老師在場上課
    ，亦屬教學行為，並不影響本件違章事實之認定。另被上訴
    人縱未通知上訴人到現場說明屬實，但已有大東海東勢分公
    司之現場人員在場，況上訴人於被上訴人93年4月15日前往
    上開現場檢查時之前，已查明上訴人有2次經營補習業務之
    事實並加以列管，法令未有主管機關派員至現場安全檢查時
    ，須事先通知業者之規定，於此情形自無違反上訴人所指之
    行政程序法第1條之規定。又本件被上訴人所為系爭行政處
    分，係根據其所屬工務局、教育局、消防局及警察局派員成
    立治安會報統一聯合稽查小組，於93年4月15日前往臺中縣
    東勢鎮○○路489號實地查察，發現現場1樓為辦公室，備有
    招生簡章，2樓設有2間教室，各有5臺及13臺電腦教學設備
    ，並有學生1位及3位以VCD視訊教學方式上課，屋外懸掛有
    「大東海各類公職考試招生廣告」等證據，據以處分，所根
    據之事實，在客觀上明白足以確認，則被上訴人雖未給予上
    訴人陳述意見之機會，依行政程序法第第103條第5款之規定
    ，其程序亦無得撤銷之事由。綜上所述，被上訴人以上訴人
    未經核准立案，在臺中縣東勢鎮○○路489號，以「大東海
    」名義違法公開招生、收費及授課，處上訴人5萬元之罰鍰
    ，核無違誤，訴願決定予以維持，亦無不合等情，均已詳予
    論述，維持原處分及訴願決定，而駁回上訴人在原審之訴，
    其所適用之法規與該案應適用之現行法規並無違背，與解釋
    判例，亦無牴觸，並無所謂原判決有違背法令之情形。本件
    上訴人所主張之前揭理由，乃上訴人以其對法律上見解之歧
    異，就原審取捨證據、認定事實之職權行使，指摘其為不當
    ，並無統一法律解釋之必要性；而上訴人仍據之，對於適用
    簡易程序之原判決提起上訴，揆諸前揭規定及說明，顯無所
    涉及之法律見解，具有原則上之重要情事，其所提起上訴，
    不合首揭規定，不應許可，其上訴難謂合法，應予駁回。
四、依行政訴訟法第249條第1項前段、第104條、民事訴訟法第
    95條、第78條，裁定如主文。
中　　華　　民　　國　　96　　年　　6　　 月　　14　　日
                  第三庭審判長法  官　劉　鑫　楨
                              法  官  陳　秀　美
                              法  官　梁　松　雄
                              法  官　劉　介　中
                              法  官　戴　見　草
以  上  正  本  證  明  與  原  本  無  異
中　　華　　民　　國　　96　　年　　6　　 月　　15　　日
　　　　　　　　　　　　　　　書記官　吳　玫　瑩
